【裁判字號】    88,勞再易,3
【裁判日期】    900223
【裁判案由】    給付報酬
【裁判全文】
臺灣臺北地方法院民事判決  八十八年勞再易字第三號
    再審原  告  甲○○
    訴訟代理人  黃榮謨律師
                張瓊文律師
    再審被  告  乙○○  住台北市○○街三七巷二號三樓
                丙○○  住同右.
    訴訟代理人  蔡文玉律師
    複代理  人  王莊偉  住台北市○○○路○段一五０號十二樓之一
右當事人間請求給付報酬事件，再審原告對於民國八十九年五月二十一日八十七
年度勞簡上字第二九號確定判決提起再審之訴，本院判決如左：
    主      文
再審之訴駁回。
再審訴訟費用由再審原告負擔。
    理      由
    事    實
甲、再審原告方面：
壹、聲明：
一、原臺灣臺北地方法院八十六年度北勞簡字第九一號判決暨八十七年度勞簡上字第
    二九號確定判決，不利再審原告部分全部廢棄。
二、廢棄部分，改判再審被告第一審之訴駁回。
三、再審費用暨再審前第一、二審訴訟費由再審被告負擔。
貳、陳述：
一、按民事訴訟法第四百六十六條第一項「對於財產權訴訟之第二審判決，如因上訴
    所得受之利益不逾新臺幣六十萬元者，不得上訴。」、同法第四百九十七條「依
    第四百六十六條不得上訴於第三審法院之事件，除前條規定外，其經第二審確定
    之判決，如就足影響於判決之重要證物，漏未斟酌者，亦得提起再審之訴。」，
    是再審原告於民國（下同）八十八年六月八日收受鈞院八十七年勞簡上字第二九
    號判決，爰於法定期間內提起再審之訴。
二、茲將再審被告逐項請求暨確定判決違背法令之處，駁斥如后：
（一）關於薪資部分
      再審原告於八十五年十一月初向再審被告二人表示欲結束營業，為再審被告乙
      ○○所不否認，是再審原告指稱於八十五年十一月十九日結束營業應屬可採，
      自不能以再審被告遲至同年月二十九日交付服飾店鑰匙，作為兩造間僱傭關係
      之末日，是再審原告實際應支付之薪資應僅為再審被告每人新臺幣（下同）一
      萬九千元。
（二）關於代墊費用部分
      再審被告乙○○主張於八十五年十月受再審原告委任赴香港採購服飾，曾為再
      審原告代墊港幣二萬四千二百二十六點五元，若以一元港幣折算三點六七元新
      臺幣計算，已高達八萬八千九百一十一元，已超過再審被告二人一個月薪水之
      總合，依常情再審被告無代再審原告墊款之理；且此次進貨方式與先前不同，
      未由再審原告先給付款項於再審被告；再審被告亦未開立信用狀或支付款項於
      香港廠商，廠商何以會進貨於伊；如再審被告有為再審原告香港進貨，何以貨
      物未依慣例請再審原告簽收確認；又再審被告於八十五年十月二十六日自香港
      進貨，何以遲至再審原告告知將結束營業後之八十五年十一月二十一日始提出
      單據。
（三）關於再審原告抵銷部分
      再審被告未盡善良管理人注意義務，讓再審被告認識之客人張瑋瑜，在未給付
      任何款項，取走店內物品，再審得被告應負損害賠償之責，再審原告自得以之
      主張抵銷；又客戶吳欣怡之貨款二萬一千七百元，再審被告於八十六年十一月
      十四日之補稱理由狀三中，已同意再審原告之抵銷主張，原確定判決漏未斟酌
      此部分事由。
（四）關於積欠廠商貨款部分
      １如八十六年度北勞簡字第九一號判決所認定：「原告提出之發票（一）、發
        票（二），其發票日期分別為八十五年十二月六日、十二月七日，時間既在
        被告結束營業之後，該二筆採購金額復未在原告八十五年十月六日至十日最
        後二次赴港採購清單中列出，是原告主張被告積欠之上開貨款，洵屬無據。
」    ２依一般交易慣例在香港購物，廠商均會要求現金、刷卡給付，如係公司行號
        應先開立信用狀，除前述判決認定外，再審被告進貨給付貨款方式與一般商
        場慣例有違，益發足證再審被告對廠商DOWN  TO EARTH、LACAGO之進貨，係
        為伊等利益之個人行為，而非為再審原告，此徵之再審原告於台灣台北地方
        法院八十六年十二月十日開庭時，問：「八十六年十一月十五日偵訊時，檢
        察官問：『是否先付錢再進貨』，你稱：『以前如此，但最近則否』是什麼
        意思？」。再審被告陳稱：「我是說這次是被告沒有先給錢，我進貨賣掉後
        ，被告把錢拿走，但香港貨款未付，後來我代墊。」即明。職故，再審被告
        於準備書狀所主張，現金帳冊載明、空運收據、進貨、退貨清單及經認證之
        八十五年十月二十六日及八十五年十一月一日進貨單等事證，儘能證明伊等
        有向廠商進貨之事實，而無法證明再審被告係為再審原告進貨之事實。
      ３再者，再審被告於提出刑事詐欺罪告訴案中，於告訴補充理由狀供稱：『十
        月初在香港購貨回來，原定在十一月初也要出國，但香港批發LACAGO公司在
        十一月十八日才有大批新貨到，所以改定計畫，在十一月二十日才去香港，
        然而十月中下旬我們十月初所進的貨賣得差不多了．．』，然由再審被告於
        準備書狀卻述及LACAGO公司係於八十五年十月二十六日、十一月一日進貨，
        由此足見再審被告並無為再審原告進貨之行為。
（五）對PLANDER大頭鞋貨款部分
      誠如原第一審判決所認定：香港商平達有限公司復提供假發票於運輸公司，並
      提出傳真函一紙以為據，且觀之出國採購單上並未記載該筆購貨，是再審被告
      此部分主張，亦屬無據；再者，四十九雙之大頭鞋，價值如係再審被告所述之
      港幣一萬七千三百九十五元，以當時匯率一比三點六七折算為新台幣，為六萬
      三千八百三十九元，再審被告於現金冊所載之運費高達八千一百二十二元，顯
      不合理。
（六）對E&0.E貨款部分，
      如原第一審判決所認定：「查被告之服飾店內金並未賣皮衣，皮衣係原告於八
      十五年十月初在香港購貨帶回台灣，放在被告之店內寄賣之事實，業據原告於
      八十六年一月三十一日在台灣台北地方法院檢察署八十五年度偵字第二六八二
      三號偵查案件卷中所提出之告訴補充理由狀中載明」等，及再審被告於準備書
      狀中，亦復自承皮衣為「寄賣方式」，即明此部分非再審被告受再審原告委任
      處理之事務，是再審被告不能主張此筆貨款。
乙、再審被告方面：
壹、聲明：再審之訴駁回。
貳、陳述：
一、再審原告係依民事訴訟法第四百九十七條規定之重要證據漏未審酌為由提起再審
    之訴，惟原確定判決就再審原告所指摘各點事實上均已詳加審酌並於判決理由中
    一一駁斥說明在案，並無任何重要證物漏未審酌情形，再審原告之訴顯無理由。
二、關於薪資部分
    再審原告於八十五年十一月十九日來電告知「欲」結束營業，並未指明係「即日
    」或「何時」確定要結束營業，直至八十五年十一月二十九日再審被告聯絡再審
    原告無著，方按鈴申告及繳還鑰匙予再審原告，是兩造間之僱傭關係究於何時才
    合法終止，乃原確定判決職權認定問題，與重要證物漏未審酌無關。
三、關於代墊港幣二萬四千二百二十六點五元費用部分
    原確定判決書理由七中，就再審原告所指述各節核已不足採信，均已一一說明甚
    詳。
四、關於抵銷部分
    原確定判決已就客戶之賒欠應屬再審原告概括授權及默示同意範圍，且並無可歸
    責於再審被告之事由，自不得再主張抵銷，業於判決理由四及九中詳細說明，無
    何重要證據漏未審酌；客戶吳欣怡之貨款二萬一千七百元部分，業經兩造於一審
    中合意債權讓與，並載明筆錄，嗣後再審被告於上訴二審中已扣除此部份之請求
    ，並經原確定判決理由四及十之（二）２中審認無誤，再審原告指摘此部分漏
    未審酌，亦屬無稽。
五、積欠廠商DOWN  TO EARTH港幣二千四百十元及LACAGO港幣三萬四千四百八十部分
    原確定判決理由八之（甲）（乙）中，業就再審被告提出經認證之發票何以應在
    結束營業之後，且依再審原告親自簽認之現金帳冊中均已載明有該進貨之事實等
    情，足認再審被告所述屬實之理由，已詳加說明。
六、對PLANDER貨款部分
    原確定判決理由六及八之（丙）中，業就其認定運費並無偏高之理由，再審原告
    自己提出被證二號採購單中已有載明該筆購貨，及再審原告親自簽認之現金帳冊
    中亦有載明該筆運費，足證再審原告之前已有同意等情，已有詳細論述說明，再
    審原告妄稱出國採購單上並未記載，顯非實在。
七、對E&O.E貨款部分
    原確定判決理由五內，對其何以認定已得店方之同意寄賣及再審原告親自簽認之
    現金帳冊中亦有載明各售出情形，足證再審原告確有同意寄賣，暨再審原告所述
    何以不足採信等情，並無違誤，再審原告任意指摘，自無再審理由。
丙、本院依職權調取本院臺北簡易庭八十六年北勞簡字第九一號判決及本院民事庭八
    十七年度勞簡上字第二九號卷宗。
    理    由
一、按不得上訴之判決，於宣示時確定﹔又再審之訴，應於三十日之不變期間內提起
    。前項期間，自判決確定時起算。但再審之理由知悉在後者，自知悉時起算。民
    事訴訟法第三百九十八條第二項、第五百條第一項、第二項分別定有明文。查兩
    造間原給付報酬事件為簡易事件，適用簡易訴訟程序，該第二審判決上訴利益為
    三十六萬六千一百四十三元，未逾民事訴訟法第四百六十六條第一項所規定之數
    額，依同法第四百三十六條之二第一項規定，不得上訴第三審，應於宣示時即為
    確定。原判決於八十八年五月二十一日宣示，則原判決本應於斯時即為確定，然
    再審原告於八十八年六月八日方收受原確定判決之判決書，業據本院依職權調閱
    本院民事庭八十七年度勞簡上字第二九號民事卷宗核閱無訛，有送達證書附於上
    開民事卷可憑，應認再審原告自斯時起方知悉再審理由，則再審原告於八十八年
    七月八日向本院提起再審，依上開規定尚未逾三十日之不變期間，再審原告當可
    提起本件再審之訴。次按再審之訴，顯無再審理由者，得不經言詞辯論，以判決
    駁回之，民事訴訟法第五百零二條第二項亦定有明文。
二、本件再審原告提起本件再審之訴係以：原審判決對於再審被告八十五年十一月間
    之薪資、其等購物代墊費用、再審被告未盡善良管理人注意務致再審原告受有損
    害與再審被告之請求可互為抵銷及香港廠商積欠貨款等情，漏未斟酌足影響判決
    之重要證物，乃援引民事訴訟法第四百九十七條規定提起本件再審之訴。再審被
    告則以：原審確定判決已就再審原告前開主張於判決理由中逐一駁斥，無何重要
    證物漏未審酌，其提起再審之訴顯無理由等語，資為防禦方法。
三、按「依第四百六十六條不得上訴於第三審法院事件，除民事訴訟法第四百九十六
    條規定外，其經第二審確定之判決，如就足影響於判決之重要證物，漏未斟酌者
    ，亦得提起再審之訴」，民事訴訟法第四百九十七條著有規定；又同法第四百三
    十六條之七規定：「對於簡易訴訟程序之第二審確定終局裁判，如就足影響於裁
    判之重要證物，漏未斟酌者，亦得提起再審之訴或聲請再審」，就簡易訴訟程序
    第二審確定終局判決提起再審之訴亦為相同之規定；所謂就足影響於判決之重要
    證物漏未斟酌，係指足以影響判決基礎之重要證物，雖在前訴訟程序業已提出，
    然未經確定判決加以斟酌，或忽視當事人聲明之證據而不予調查，或依聲請或依
    職權調查之證據未為判斷，且以該證物足以動搖原確定判決基礎者為限，若於判
    決理由項下說明無調查之必要，或縱經斟酌亦不足影響判決基礎之意見，即與漏
    未斟酌有間，不得據為本條所定再審理由。本件再審原告雖以原審確定判決漏未
    斟酌足以影響判決基礎之重要證物而提起，惟該判決並無漏未斟酌情事，爰分別
    說明如次：
（一）關於薪資部分，再審原告主張其係於八十五年十一月十九日告知再審被告欲結
      束營業，且為再審被告乙○○所不否認，惟原審仍以再審被告於同年十一月二
      十九日交付服飾店鑰匙，而認為係於該日始結束營業等語。然查，再審原告於
      八十五年十一月十九日來電告知再審被告欲結束營業，並未指明係即日或何時
      確定要結束營業，而再審被告為再審原告所僱傭之服飾店員工，有處理所營服
      飾店業務之權限，直至八十五年十一月二十九日再審被告因聯絡再審原告無著
      下，始向地檢署按鈴申告並繳還鑰匙予再審原告離開服飾店，為兩造所不爭，
      已於原確定判決理由欄二中論述甚詳，是兩造間之僱傭關係究於何時才合法終
      止，原確定判決認定為八十五年十一月二十九日並非無據，核與重要證物漏未
      審酌無關。
（二）關於代墊港幣二萬四千二百二十六點五元費用部分，原確定判決既認定兩造僱
      傭關係係於八十五年十一月二十九日始合法終止，再審原告於再審起訴狀上雖
      指摘：再審被告代墊高達八萬八千九百十一元，超過再審被告二人一個月薪水
      總合，違背代墊常情，未開立信用狀或支付款項予香港廠商，未依慣例請其簽
      收確認、再審被告遲至八十五年十一月二十一日始提出單據等語，惟原確定判
      決書理由七中，已就再審被告提出之證據逐一與再審原告提出之證據核對，發
      現並無不合之處，亦認定係再審原告未與再審被告乙○○結算，非再審被告二
      人未向再審原告請求等情，已詳細說明認定之理由，再審原告前所指述各節，
      係以再審被告代墊違背常情等作為再審理由，非關於證物漏未斟酌情形。
（三）關於抵銷部分，再審原告雖主張再審被告已同意抵銷，原審未審酌於此。惟查
      ，原確定判決已就客戶之賒欠應屬再審原告概括授權及默示同意範圍，再審原
      告對客戶之賒欠，以前並無異議，無可歸責於再審被告之事由，再民法上之抵
      銷須當事人間互負債務為前提，再審原告對再審被告並無債權可供抵銷，原審
      已於判決理由欄四、九中說明；另再審原告雖稱再審被告於八十六年十一月十
      四日補充理由狀同意抵銷客戶吳欣怡之貨款二萬一千七百元部分，然兩造於一
      審中合意債權讓與，載明於筆錄（見原第一審卷八十七年四月二十一日訊問筆
      錄），嗣後再審被告於上訴二審中亦已扣除此部份之請求。再審原告認原審就
      抵銷部分漏未審酌，顯有誤解，此亦非屬重要證物漏未斟酌。
（四）關於積欠廠商DOWN  TO EARTH港幣二千四百十元、LACAGO港幣三萬四千四百八
      十四元四角、對PLANDER貨款及對E&O.E貨款部分，再審原告雖以再審被告向廠
      商DOWN  TO EARTH、LACAGO進貨係為再審被告之個人利益，PLANDE進貨運費過
      多及E&O.E為寄賣等，認原審漏未審酌，惟原審判決就積欠廠商DOWN TO EARTH
      部分，已述明再審被告提出之發票為真正，且因再審原告結束營業未予置理後
      ，再審被告二人不得不自行赴港結清而取得，故所載發票日期在再審原告結束
      營業後，而再審原告之現金帳冊內亦載明廠商空運收據及經認證之進貨單可資
      比對證明等，再審原告徒以其與再審被告於原第一審調查時供述之差異認有再
      審理由，顯未就證物漏未審酌之再審要件提出說明。又LACAGO廠商貨款，原審
      已就再審被告提出之發票、進貨單及再審原告之現金帳冊逐一比對，再審原告
      於本件僅以再審被告於刑案偵查中之告訴狀所為之供述證據差異爭執，並未指
      述原審漏未審酌重要證物。另PLANDER廠商貨款，原審將再審被告提出之發票
      與再審被告自己提出之採購報告單、現金帳冊核對，後者記載購買大頭鞋、鞋
      運費之事實，認定再審原告曾為同意等情，再審原告於再以原第一審判決認定
      理由及運費偏高作為再審理由，不符再審要件。再E&O.E廠商貨款，原審已將
      如何認定係為再審原告寄賣之認定方式以再審原告簽名承認之現金帳冊等逐一
      詳細說明，再審原告僅以原第一審判決記載事實認定及再審原告之供述作為再
      審理由，亦不符原審漏未審酌證物之再審要件。
四、綜上所述，本件再審原告指摘原確定判決有重要證據漏未斟酌之不當，求予廢棄
    改判云云，經本院審閱原審八十七年度勞簡上字第二九號判決，實無就足影響於
    判決之重要證物，漏未斟酌之情事，核與民事訴訟法第四百三十六條之七、第四
    百九十七條之規定，對於簡易訴訟程序之第二審確定終局裁判，如就足以影響於
    裁判之重要證物漏未斟酌得提起再審之訴規定不合，是本件再審之訴顯無再審理
    由，爰依首揭民事訴訟法第五百零二條第二項之規定，不經言詞辯論，以判決駁
    回之。
五、據上論結，再審原告之訴顯無理由，依民事訴訟法第五百零二條第二項、第七十
    八條，判決如主文。
中      華      民      國    九  十    年      二        月    二十三  日
                        臺灣臺北地方法院勞工法庭
                                         審判長法  官 陳邦豪
                                               法  官 張明輝
                                               法  官 李維心
右為正本係照原本作成
本判決不得上訴
中      華      民      國    九  十    年      二        月    二十三  日
                                              書記官  林梅珍


司法院資訊處製作；財團法人民間司法改革基金會備份。
